臺灣高等法院高雄分院刑事判決　　　　 96年度上易字第341號
上　訴　人　臺灣高雄地方法院檢察署檢察官
被　　　告　甲○○
上列上訴人因被告瀆職等案件，不服臺灣高雄地方法院92年度重
訴字第53號中華民國96年1 月30日第一審判決（起訴案號：臺灣
高雄地方法院檢察署91年度偵字第13030 號），提起上訴，本院
依簡式審判程序判決如下：
    主  文
原判決撤銷。
甲○○公務員洩漏關於中華民國國防以外應秘密之消息，處有期
徒刑陸月，如易科罰金，以銀元佰元即新臺幣玖佰元折算壹日
。
    事  實
一、甲○○前係高雄市政府警察局鼓山分局小隊長，職司犯罪查
    緝及偵防工作，為依據法令從事於公務之人員，其於民國88
    年間，經由同事乙○○介紹結識丙○○，兩人並時有往來。
    緣丙○○於86年間，因妨害自由案件，經台灣高等法院台中
    分院以87年度上訴字第1083號判處有期徒刑1 年6 月確定，
    未遵期到案執行，經台灣台中地方法院檢察署於87年12月3
    日發佈通緝；另其復經高雄市政府警察局刑警大隊及新興分
    局，於89年11月29日將之提報為治平專案檢肅目標對象，經
    內政部警政署於89年12月5 日以（89）警署刑檢字第270258
    號函准將其核列為治平專案檢肅對象。嗣內政部警政署於91
    年6 月5 日下午6 時45分許，通報各縣市警察局，將自91年
    6 月6 日上午7 時至同月7 日上午7 時止，各縣市同步實施
    91年第2 次「迅雷作業」暨「不良幫派組合專案臨檢搜索」
    掃黑行動，丙○○因遭通緝在案，且經核列為治平專案檢肅
    目標，故為上開專案查緝對象之一，詎甲○○從職務上之機
    會，得知上述「迅雷作業」等關於中華民國國防以外應秘密
    之消息後，為免丙○○遭緝捕，基於洩漏國防以外秘密，暨
    假借職務上之機會使犯人隱避之犯意，於91年6 月6 日下午
    3 時24分，在不詳地點，以其門號0000000000號行動電話，
    撥打電話向丙○○告知：「今天有那個（指前開專案掃黑行
    動）？你知道什麼嗎」，丙○○問：「報紙有？有哪個？」
    甲○○再明確暗示說：「你知道什麼嘛！執行長（指丙○○
    ），你跟我講要我代為注意那個呀！」，丙○○聽後知悉甲
    ○○暗示內容回答說：「喔！喔！我要去渡假了（即隱避之
    意）」，而將上開應秘密之消息洩漏予丙○○知悉，並因此
    使因案遭通緝及身為治平對象之丙○○得以隱避。
二、案經高雄市政府警察局移送台灣高雄地方法院檢察署檢察官
    偵查起訴。
    理  由
一、上揭事實，業據被告甲○○於原審及本院審理中坦承不諱，
    復有前開監聽譯文1 紙在卷可參（見92年度偵字第5275號卷
    第23頁），又內政部警政署於91年6 月5 日，通報各縣市自
    91年6 月6 日上午7 時至同月7 日上午7 時止，同步實施91
    年第2 次「迅雷作作業」暨「不良幫派組合專案臨檢搜索」
    ，丙○○因遭通緝，並經核列為治平專案檢肅目標，故為上
    開專案查緝對象之一等情，亦有高雄市政府警察局95年5 月
    8 日高市警刑四字第950027888 號函文1 紙在卷可參（見本
    院卷4 第168 頁）。另據上述函文所附內政部警政署通報實
    施上開專案注意事項內容以觀，於注意事項第5 點明確載明
    ：「本案作業及行動，務請確實保密，如有洩密，從嚴從重
    查究各級主管人員責任」等語，足認該查緝專案內容確屬應
    秘密之消息無訛。詎被告竟將此應秘密之消息洩漏予丙○○
    知悉，並使其得因而加以隱避，其有洩漏國防以外之秘密及
    使犯人隱避之行為甚明。綜上所述，本件事證明確，被告之
    犯行，堪以認定。
二、按刑為後法律有變更者，適用行為時之法律。但行為後之法
    律有利於行為人者，適用最有利於行為人之法律，刑法第2
    條第1 項定有明文。查被告於前開行為後，刑法相關規定業
    經總統於94年2 月2 日修正公布，並依刑法施行法第10條之
    1 規定自95年7 月1 日施行。職是，本件自應就被告行為前
    、後相關法律有修正者，依前揭規定加以比較適用。茲說明
    如下：
  (一)刑法分則編各罪所定罰金之貨幣單位原為銀元，且依修正前
    刑法第33條第5 款規定，罰金刑為1 銀元以上，而有關罰金
    倍數之調整及銀元與新臺幣之折算標準，則定有「罰金罰鍰
    提高標準條例」及「現行法規所定貨幣單位折算新臺幣條例
    」，除罰金以1 銀元折算3 元新台幣外，並將72年6 月26日
    以前修正之刑法部分條文罰金數額提高2 至10倍，其後修正
    者則不再提高倍數；嗣修正後刑法第33條第5 款則將罰金刑
    提高為新臺幣1 千元以上，並以百元計算之，且因刑法第33
    條第5 款所定罰金貨幣單位既已改為新臺幣，刑法分則編各
    罪所定罰金之貨幣單位亦應配合修正為新臺幣，且考量刑法
    修正施行後，不再適用「現行法規所定貨幣單位折算新臺幣
    條例」，為使刑法分則編各罪所定罰金之最高數額與刑法修
    正前趨於一致，爰增訂刑法施行法第1 條之1 規定，將刑法
    分則編各罪所定罰金之貨幣單位均改為新臺幣，並將72年6
    月26日以前修正之刑法部分條文罰金數額提高為30倍，其後
    修正者則提高為3 倍。是以刑法分則編各罪所定罰金刑之最
    高數額，於上開規定修正後仍屬一致，並無不同；但其罰金
    刑之最低數額，修正前1 銀元以上之規定，經配合修正前罰
    金罰鍰提高標準條例第2 條（現已刪除）規定，就其原定數
    額提高為10倍，再經折算，即為新臺幣30元，因修正後已提
    高為新臺幣1千元以上，自以修正前之規定較為有利。
  (二)再就被告行為後，修正後之刑法刪除第55條關於牽連犯之規
    定，本告所犯下述各罪間，具有方法、目的之牽連犯關係，
    依修正前即行為時之規定，應從一重之罪處斷；依修正後之
    刑法既已刪除牽連犯之規定，則所犯各罪應依數罪併罰之規
    定分論併罰。比較新舊法之規定，修正後之規定並非較有利
    於被告，依刑法第2 條第1 項前段之規定，應適用行為時之
    法律，即適用修正前刑法第55條牽連犯之規定，從一重之洩
    漏國防以外之秘密罪。
  (三)被告於犯罪時之刑法第41條第1項前段規定：「犯最重本刑
    為5 年以下有期徒刑以下之刑之罪，而受6 個月以下有期徒
    刑或拘役之宣告，因身體、教育、職業、家庭之關係或其他
    正當事由，執行顯有困難者，得以1 元以上3 元以下折算1
    日，易科罰金。」又被告行為時之易科罰金折算標準，修正
    前罰金罰鍰提高標準條例第2 條前段（現已刪除）規定，就
    其原定數額提高為100 倍折算1 日，則本件被告行為時之易
    科罰金折算標準，應以銀元300 元折算1 日，經折算為新臺
    幣後，應以新臺幣900 元折算為1 日。惟95年7 月1 日修正
    公布施行之刑法第41條第1 項前段則規定：「犯最重本刑為
    5 年以下有期徒刑以下之刑之罪，而受6 個月以下有期徒刑
    或拘役之宣告者，得以新臺幣1,000 元、2,000 元或3,000
    元折算1 日，易科罰金。」比較修正前後之易科罰金折算標
    準，以95年7 月1 日修正公布施行前之規定，較有利於受刑
    人，則應依刑法第2 條第1 項前段，適用修正前刑法第41條
    第1 項前段規定，定其折算標準。
三、核被告所為，係犯刑法第132 條第1 項之洩漏國防以外之秘
    密罪、同法第134 條、第164 條第1 項之使犯人隱避罪。被
    告所犯上開2 罪，具有方法結果之牽連關係，為牽連犯，應
    從一重論以刑法第132 條第1 項之洩漏國防以外之秘密罪。
    原審論處被告有期徒刑10月，並諭知緩刑3 年，固非無見，
    惟查被告身為警員，不思戮力從公，剷除不法犯行，竟與遭
    通緝及列為治平專案檢肅對象之丙○○互有往來，且將應秘
    密之消息，洩漏予丙○○，嚴重戕害警察形象與風紀，自不
    宜宣告緩刑，而原判決竟對被告為緩刑之諭知，自有未合。
    公訴人上訴意旨，執此指摘原判決不當，為有理由，自應由
    本院將原判決撤銷改判。審酌被告尚無犯罪前科，有臺灣高
    等法院被告前案紀錄表在卷可考。又被告自84年起至91年間
    因辦案認真，績效良好，曾被高雄市政府警察局記大功乙次
    、記功18次、嘉獎15次，有其功獎人事資料影本22紙在卷可
    稽。茲因一時失慮，觸犯刑章，且犯後坦承犯行，並深表悔
    悟。又查被告現有未成年子女丁○○（民國78年4 月26日生
    ）、戊○○（民國79年3 月30日生）、己○○（民國87年2
    月10日生）3 人，有其戶口名簿影本在卷可按。本院念及被
    告以往辦案表現尚佳，及有子女3 人亟待被告扶養照料等一
    切情狀，量處如主文第2 項所示之刑，並諭知易科罰金之折
    算標準。
據上論斷，應依刑事訴訟法第273 條之1 第1 項、第369 條第1
項前段、第364 條、第299 條第1 項前段，刑法第2 條第1 項、
第132 條第1 項、第134 條、第164 條第1 項，修正前刑法第55
條後段、第41條第1 項，刑法施行法第1 條之1 、修正前罰金罰
鍰提高標準條例第2 條，判決如主文。
本案經檢察官陳宗吟到庭執行職務。
中　　華　　民　　國　　96　　年　　5 　　月　　31　　日
                  刑事第三庭    審判長法  官  周賢銳
                                      法  官  黃仁松
                                      法  官  謝宏宗
以上正本證明與原本無異。
本件判決不得上訴。
中　　華　　民　　國　　96　　年　　6 　　月　　1 　　日
　　　　　　　　　　　　　　　　　　　書記官  熊惠津
附錄本件判決論罪科刑法條：
刑法第132條第1項
（洩漏國防以外之秘密罪）
公務員洩漏或交付關於中華民國國防以外應秘密之文書、圖畫、
消息或物品者，處3 年以下有期徒刑。
刑法第164條第1項
（藏匿人犯或使之隱避、頂替罪）
藏匿犯人或依法逮捕拘禁之脫逃人或使之隱避者，處2 年以下有
期徒刑、拘役或5 百元以下罰金。
                                                      Q